臺灣臺北地方法院刑事判決
110年度訴字第816號
公  訴  人  臺灣臺北地方檢察署
被      告  黃靖軒


選任辯護人  簡靖軒律師
            趙元昊律師
上列被告因毒品危害防制條例案件，經檢察官提起公訴（110年
度偵字第15098號），本院判決如下：
    主  文
黃靖軒犯販賣第三級毒品罪，處有期徒刑壹年拾月；又犯販賣第
三級毒品未遂罪，處有期徒刑壹年拾月。應執行有期徒刑貳年。
緩刑肆年，緩刑期間付保護管束，並應向檢察官指定之政府機關
、政府機構、行政法人、社區或其他符合公益目的之機構或團體
提供壹佰肆拾小時之義務勞務。扣案如附表編號1、2、7號所示
之物，均沒收。沒收部分併執行之。
    事  實
一、黃靖軒明知愷他命（Ketamine、俗稱「K他命」）係毒品危
    害防制條例列管之第三級毒品，不得販賣，竟意圖營利，基
    於販賣第三級毒品之犯意，以其持用手機序號000000000000
    0000、000000000000000號行動電話內之微信通訊軟體，作
    為聯繫交易前揭毒品之工具，分別為下列之行為：
  ㈠於民國110年4月28日，以上開行動電話之微信通訊軟體與陳
    彥錞聯繫，並談妥以愷他命1小包（約1公克）為新臺幣（下
    同）2,000元之價格作為交易內容後，即於同日下午2時39分
    許，在新北市○○區○○路000巷0號前，販賣第三級毒品愷他命
    1小包予陳彥錞，並由陳彥錞當場交付2,000元予黃靖軒。
  ㈡臺北市警察局信義分局五分埔派出所員警於110年4月28日下
    午2時34分許起，持其行動電話內上揭通訊軟體佯裝購毒者
    ，與黃靖軒以該通訊軟體聯繫，欲以愷他命2小包共4,000元
    之價格購買，經黃靖軒應允後，即於同日下午4時許，黃靖
    軒攜帶上開毒品等，前往與員警所約定之臺北市○○區○○路00
    0號前欲進行交易之際，員警即當場表明身分查獲而未遂，
    並扣得如附表所示之物；另經由黃靖軒主動向偵辦之員警坦
    承上開事實欄一㈠所載販賣第三級毒品愷他命予陳彥錞之行
    為而自首犯罪，並願接受裁判，始查獲上情。 
二、案經臺北市政府警察局信義分局報告臺灣臺北地方檢察署檢
    察官偵查起訴。
    理  由
一、證據能力部分：
    按被告以外之人於審判外之言詞或書面陳述，除法律有規定
    者外，不得作為證據，刑事訴訟法第159條固定有明文，惟
    被告以外之人於審判外之陳述，雖不符同法第159條之1至之
    4規定，而經當事人於審判程序同意作為證據，法院審酌該
    言詞陳述或書面陳述作成時之情況，認為適當者，亦得為證
    據；又當事人、代理人或辯護人於法院調查證據時，知有第
    159條第1項不得為證據之情形，而未於言詞辯論終結前聲明
    異議者，視為有前項之同意，同法第159條之5亦定有明文。
    其立法意旨在於傳聞證據未經當事人之反對詰問予以核實，
    原則上先予排除，惟若當事人已放棄詰問或未聲明異議，基
    於證據資料愈豐富，愈有助於真實發現之理念，且強化言詞
    辯論原則，法院自可承認該傳聞證據例外擁有證據能力。經
    查，本案判決所引用之供述證據（含言詞及書面陳述），被
    告黃靖軒及其辯護人於本院準備程序時表示均同意有證據能
    力等語（見本院卷第67至69頁），且檢察官、被告及辯護人
    於本院審理中調查證據時，亦均未於言詞辯論終結前聲明異
    議（見本院卷第109至113頁），又本院審認上開證據作成時
    之情況，應無違法取證或不當情事，與本案待證事實間復具
    有相當之關聯性，以之作為證據應屬適當，依刑事訴訟法第
    159條之5規定，自有證據能力。
二、認定犯罪事實所憑之證據及理由：
  ㈠上開犯罪事實，業據被告於警詢、偵查、本院訊問、準備程
    序及審理時均供述及坦承不諱（見110偵15098 號卷第15至2
    7頁、第29至31頁、第115至119頁、第179至182頁，本院卷
    第65至71頁、第106頁），核與證人陳彥錞於警詢及偵查中
    之證述相符(見110偵15098號卷第191至203頁、第371至373
    頁)。復有員警與被告間使用通訊軟體對話之訊息內容（見1
    10 偵15098 號卷第63頁、第257 頁）、員警職務報告（見1
    10偵15098號卷第177、381頁）、查獲及監視錄影器拍攝畫
    面翻拍照片（見110 偵15098 號卷第65至67頁、第249至255
    頁、第259頁）、扣押物品目錄表（見110偵15098號卷第43
    頁）、扣案之如附表所示之物（見110偵15098號卷第69至77
    頁）、內政部警政署刑事警察局110 年5 月19日刑鑑字第11
    00046670號鑑定書、交通部民用航空局航空醫務中心110 年
    5月19日航藥鑑字第0000000Q號鑑定書（見110 偵15098 號
    卷第137 至138 頁、第139 頁）等資料在卷可稽，足認被告
    之上開任意性自白核均與事實相符，均堪採信。
　㈡被告於本院訊問時供稱：販賣毒品可以賺價差，當天身上遭
    員警查獲的2000元是販賣毒品給陳彥錞的價金，我預計可以
    獲利200元等語（見本院卷第114頁）。足徵被告就本案販賣
    含有第三級毒品成分之愷他命之犯行，確有從中賺取價差或
    量差而牟利之意圖，主觀上確實係基於意圖營利而為販賣毒
    品之犯意無訛。　
　㈢刑事偵查技術上所謂之「釣魚偵查」，係指對於原已犯罪或
    具有犯罪故意之人，以設計引誘之方式，使其暴露犯罪事證
    ，而加以逮捕或偵辦而言，此純屬偵查犯罪技巧之範疇，並
    未違反憲法對於基本人權之保障，且於公共利益之維護有其
    必要性存在。又「釣魚」之情形，因毒品買者為協助警察辦
    案佯稱購買，而將販賣者誘出以求人贓俱獲，因其無實際買
    受之真意，且在警察監視之下伺機逮捕，事實上亦不能真正
    完成買賣，則該次行為，僅能論以販賣未遂（最高法院100
    年度台上字第4498號判決參照）。本案如犯罪事實欄一㈡所
    示部分，係因員警喬裝成買家並與被告於通訊軟體中針對販
    賣愷他命討論購買之細節，被告並於犯罪事實欄一㈡所示時
    、地前往交易後，而為警當場查獲，並扣得如附表所示之物
    ，另依被告與員警之對話內容（見110 偵15098 號卷第63頁
    、第257 頁），足認被告原本即具有意圖營利而販賣第三級
    毒品愷他命之犯意甚顯，僅因佯裝購毒之員警並無買受毒品
    之真意，實際上未能完成毒品交易而未遂。
  ㈣綜上所述，本案事證明確，被告如犯罪事實欄一㈠、㈡所示之
    犯行均堪認定，俱應依法論科。　
三、論罪：
  ㈠查愷他命屬毒品危害防制條例第2條第2項第3款所定之第三級
    毒品，依法不得販賣。　　
　㈡核被告如事實欄一㈠所為，係犯毒品危害防制條例第4條第3項
    之販賣第三級毒品罪；如事實欄一㈡所為，係犯毒品危害防
    制條例第4條第6項、第3項之販賣第三級毒品未遂罪，而持
    有第三級毒品之低度行為，為販賣之高度行為所吸收，不另
    論罪。
　㈢被告就事實欄一㈠、㈡犯行，犯意各別，行為互殊，應分論併
    罰。
四、科刑：
  ㈠被告如事實欄一㈡犯行部分，已著手為販賣第三級毒品之實行
    ，惟未生既遂之結果，情節較既遂犯輕微，均爰依刑法第25
    條第2項之規定，按既遂犯之刑減輕其刑。
　㈡另按毒品危害防制條例第17條第2項規定，犯第4條至8條之罪
    於偵查及審判中均自白者，減輕其刑。查被告於偵查及本院
    審理時均有坦認販賣毒品犯行，已如前述，堪認其等於偵查
    中及本院審理時均坦承不諱，是被告所犯就事實欄一㈠、㈡之
    罪，均應依毒品危害防制條例第17條第2項之規定，減輕其
    刑，並如事實欄一㈡之未遂犯行部分均遞減之。　
　㈢被告於如事實欄一㈡所示時、地，前往與員警所約定之臺北市
    ○○區○○路000號前欲進行交易遭逮捕後，在員警未知其所犯
    如事實欄一㈠之犯行前，即在有偵查犯罪權限之公務員尚乏
    具體事證或確切之根據合理懷疑其前涉犯如事實欄一㈠此部
    分販賣第三級毒品犯行前，於110年4月28日即同日警詢時即
    主動向員警供出其尚有上開事實欄一㈠此部分販賣第三級毒
    品犯行，此據查獲被告之員警即證人高翊凱於本院審理中證
    稱:在被告主動告知其所犯如事實欄一㈠之犯行前，我不知道
    被告有如事實欄一㈠之犯行等語(見本院卷第108頁)；核與被
    告接受警詢時所製作之調查筆錄相符（見110 偵15098 號卷
    第25 頁），足徵被告確係主動向警方自首其如事實欄一㈠所
    示販賣第三級毒品犯行，合於刑法第62條前段自首之規定，
    爰就被告所犯如事實欄一㈠所示之販賣第三級毒品犯行，依
    上開規定，減輕其刑。
　㈣至被告之辯護意旨請求依刑法第59條規定各減輕其等上揭所
    為犯行之刑云者，惟按刑法第59條規定之酌量減輕其刑，必
    須犯罪另有特殊之原因與環境，在客觀上足以引起一般同情
    ，認為即使予以宣告法定最低度刑，猶嫌過重者，始有其適
    用。此所謂法定最低度刑，固包括法定最低本刑，惟遇有其
    他法定減輕之事由者，則應係指適用其他法定減輕事由減輕
    其刑後之最低度刑而言。倘被告別有法定減輕事由者，應先
    適用法定減輕事由減輕其刑後，猶認其犯罪之情狀顯可憫恕
    ，即使科以該減輕後之最低度刑仍嫌過重者，始得適用刑法
    第59條規定酌量減輕其刑（最高法院100 年度台上字第744 
    號刑事判決意旨參照）。本件被告所犯販賣第三級毒品罪，
    既遂及未遂各1罪，經分別依毒品危害防制條例第17條第2 
    項、刑法第62條；毒品危害防制條例第17條第2 項、刑法第
    25條第2 項規定遞減輕其刑後，最低刑度各為有期徒刑1 年
    9 月，衡諸於被告販賣第三級毒品及販賣第三級毒品未遂犯
    行，對社會風氣及治安之危害程度，已無情輕法重之情形，
    自無再依刑法第59條酌減其刑之餘地，是此部分辯護意旨，
    尚屬無據。
　㈤爰審酌毒品對社會秩序及國民健康危害至深且鉅，嚴重影響
    社會治安，製造、運輸、販賣等行為情節尤重，更應嚴加非
    難，所為實乃法所不容而懸為厲禁，被告明知毒品對人體健
    康戕害甚鉅，不得販賣，仍無視於我國政府禁絕毒害之堅定
    立場，僅圖一己私人經濟利益，任意販賣毒品予他人牟利，
    肇生他人施用毒品之來源，助長施用毒品惡習，足以導致購
    買施用者精神障礙與性格異常，並有衍生其他犯罪之可能，
    不僅戕害國人身體健康，且有危害社會安全之虞，顯已對社
    會治安造成潛在性危險，侵害社會、國家法益非輕，惟念及
    被告犯後終知坦承犯行，尚見悔悟之意之態度，兼衡渠等犯
    罪之動機、目的、手段、方法、品行、智識程度、販賣毒品
    之次數、數量及金額、參與程度與角色分工等一切情狀，分
    別量處如主文所示之刑，並本於罪責相當性之要求，在刑罰
    內、外部性界限範圍內，就本案整體犯罪之非難評價、各行
    為彼此間之偶發性、各行為所侵害法益之專屬性或同一性予
    以綜合判斷，暨斟酌被告犯罪行為之不法與罪責程度、對渠
    等施以矯正之必要性，爰依法酌定被告之應執行刑如主文所
    示，以資懲儆。
  ㈥再查，被告未曾因故意犯罪受有期徒刑以上刑之宣告，此有
    被告臺灣高等法院被告前案紀錄表一份在卷可按(見本院卷
    第15頁)，惜因一時失慮致罹刑典，惟事後已坦承犯行並深
    示知錯規過之殷意，再既親歷本案偵查、審理程序，復受本
    次罪刑之科處，信已足收警惕之效，應無再犯之虞，本院認
    其宣告之刑以暫不執行為適當，爰依刑法第74條第1 項第1 
    款規定，併予諭知緩刑4年，並斟酌其所為仍屬著手販賣毒
    品之社會危害性重大犯罪行為，為使其確實心生警惕，痛改
    前非及預防再犯，實有科予一定負擔之必要，乃再依刑法第
    74條第2項第5款、第8款規定，命被告應向檢察官指定之政
    府機關、政府機構、行政法人、社區或其他符合公益目的之
    機構或團體，提供140小時之義務勞務，並依刑法第93條第1
     項第2 款之規定，諭知於緩刑期間付保護管束，以勵自新
    。倘被告違反上開應行負擔之事項且情節重大者，依刑法第
    75條之1 第1 項第4 款之規定，其緩刑之宣告仍得由檢察官
    向本院聲請撤銷，附此敘明。
三、沒收部分：
  ㈠末按毒品危害防制條例第18條第1 項後段應沒入銷燬之毒品
    ，指查獲施用或持有之第三、四級毒品而言。倘係查獲製造
    、運輸、販賣、意圖販賣而持有、以非法方法使人施用、引
    誘他人施用或轉讓第三、四級毒品，既屬同條例相關法條明
    文規定處罰之犯罪行為，即非該條項應依行政程序沒入銷燬
    之範圍。又按犯販賣第三級毒品之罪者，其供犯罪所用之物
    ，不問屬於犯罪行為人與否，均沒收之，毒品危害防制條例
    第19條第1 項定有明文。另按犯罪所得，屬於犯罪行為人者
    ，沒收之；前二項之沒收，於全部或一部不能沒收或不宜執
    行沒收時，追徵其價額，刑法第38條之1 第1 項前段、第3 
    項定有明文。
  ㈡查扣案如附表編號1 所示之物經鑑驗結果為含有第三級毒品
    愷他命成分，且係被告為本件販賣第三級毒品未遂犯行經查
    獲之第三級毒品，業如前述。被告雖辯稱除其欲交付員警之
    愷他命2包外，其餘愷他命係其毒品來源「趙子龍」存放其
    車上，其不知情云云。惟前開愷他命乃價格昂貴之毒品，而
    被告當日係向朋友借用車輛，經其自承在卷，可見其極可能
    在完成毒品交易後將車輛返還，豈有可能有他人於被告不知
    之際載放毒品而任其不知去向之可能，被告此部分所辯顯不
    合理，應認扣案之愷他命均係被告為供販賣而向他人取得，
    而應依刑法第38條條第1 項規定，宣告沒收之。又各該盛裝
    毒品之包裝袋或包裝容器，以現今所採行之鑑驗方式，包裝
    袋或包裝容器均仍會殘留微量毒品，而無法將之完全析離，
    亦均應依前開規定，一併諭知沒收銷燬之。至鑑定時經取樣
    鑑驗耗用之上開毒品，因已不存在而滅失，自無庸宣告沒收
    銷燬。
  ㈢附表編號6號所示之物，雖經鑑驗檢出第三級毒品4-甲基甲基
    卡西酮成分，惟均係被告經第三人所交付之第三級毒品，而
    與本案販賣第三級毒品無涉，此據被告自承在卷(見本院卷
    第111至113頁)。又起訴書犯罪事實欄固記載警方有於被告
    所使用之車輛扣得此部分毒品，惟並無指明其與被告販賣第
    三級毒品有關，難認有起訴被告販賣此部分毒品犯行之意。
    而被告此部分持有毒品之犯行，既不在本案起訴範圍內，本
    院即無從審究，該等扣案物亦無從於本案宣告沒收，應由檢
    察官另為適法之處理，附此敘明。
  ㈣扣案如附表編號2號所示之物，屬供被告本件販賣第三級毒品
    犯罪所用之物，為被告自承在卷(見本院卷第110頁)，故不
    問屬於犯人與否，均應依毒品危害防制條例第19條第1項規
    定宣告沒收之。
　㈤扣案如附表編號7號所示之現金2,000 元，為被告犯本件如事
    實欄一㈠販賣第三級毒品犯行所得之財物，且已取得事實上
    之支配處分權限，應依刑法第38條之1 第1 項前段、第3 項
    規定宣告沒收，於全部或一部不能沒收或不宜執行沒收時，
    追徵其價額。
  ㈥上開各罪之沒收，應依刑法第40條之2 第1 項規定，併執行
    之。　
　㈦至其餘扣案物品（即附表編號3至5所示之物），經核與本件
    被告之犯行無直接關聯，爰不予宣告沒收。
據上論斷，應依刑事訴訟法第299 條第1 項前段（依刑事判決精
簡原則，僅記載程序法條），判決如主文。
本案經檢察官林劭燁提起公訴，檢察官林秀濤到庭執行職務。　
　
中　　華　　民　　國　　111 　年　　2 　　月　　23　　日
　　　　　　　　　刑事第八庭    審判長法　官　解怡蕙
　　　　　　　　　                    法  官  楊世賢
　　　　　　　　　                    法  官  許凱傑
以上正本證明與原本無異。
如不服本判決應於收受送達後20日內向本院提出上訴書狀，並應
敘述具體理由；其未敘述上訴理由者，應於上訴期間屆滿後20日
內向本院補提理由書（均須按他造當事人之人數附繕本）「切勿
逕送上級法院」。
　　　　　　　　　　　　　　　　      書記官　許翠燕
中　　華　　民　　國　　111 　年　　2 　　月　　24　　日

附錄論罪科刑法條：
毒品危害防制條例第4 條：
製造、運輸、販賣第一級毒品者，處死刑或無期徒刑；處無期徒
刑者，得併科新臺幣3,000 萬元以下罰金。
製造、運輸、販賣第二級毒品者，處無期徒刑或10年以上有期徒
刑，得併科新臺幣1,500 萬元以下罰金。
製造、運輸、販賣第三級毒品者，處7 年以上有期徒刑，得併科
新臺幣1,000 萬元以下罰金。
製造、運輸、販賣第四級毒品者，處5 年以上12年以下有期徒刑
，得併科新臺幣500 萬元以下罰金。
製造、運輸、販賣專供製造或施用毒品之器具者，處1 年以上7
年以下有期徒刑，得併科新臺幣150 萬元以下罰金。
前五項之未遂犯罰之。

附表：
編號 扣案物名稱 數量 備註   1  毒品愷他命 8包 白色結晶塊8袋。總毛重7.058公克(含8袋)，總淨重5.074公克，取樣0.0167公克，餘重5.0573公克；純質淨重4.3129公克，均檢出第三級毒品愷他命成分。  毒品愷他命 20包 淡黃色結晶驗20袋。總毛重18.326公克(含20袋)，總淨重12.879公克，取樣0.0215公克，餘重12.8575公克；純質淨重10.9472公克，均檢出第三級毒品愷他命成分。 2 iPhone手機 2支 IMEI:000000000000000、000000000000000 3 iPhone手機 1支 IMEI:000000000000000 4 SANSUNG手機 1支 未解鎖 5 記憶卡 1張  6 咖啡包 51包 總毛重234.05公克(包裝袋總重46.41公克)，總淨重187.64公克，取樣0.97公克，餘重186.67公克；純質淨重13.13公克，均檢出第三級毒品4-甲基甲基卡西酮成分。 7 扣案之現金 新臺幣2,000元